【裁判字號】    91,易,1312
【裁判日期】    920723
【裁判案由】    贓物
【裁判全文】
臺灣屏東地方法院刑事判決                        九十一年度易字第一三一二號
    公  訴  人  臺灣屏東地方法院檢察署檢察官
    被      告  甲○○
右列被告因贓物案件，經檢察官提起公訴（九十年度偵字第二四一一號），本院判決
如左：
    主  文
甲○○無罪。
    理  由
一、公訴意旨略以：甲○○於屏東縣牡丹鄉○○段第六三三號土地設置樹苗培育場從
    事園藝事業，於民國八十九年六月間某日，明知三位不詳姓名年籍之成年男子，
    以小貨車載運至前開處所之海芙蓉盆裁四株，係來路不明之贓物（按係所有人丙○○於八十九年五月十二日凌晨，在高雄縣鳳山市○○路三五九號園藝場內失竊
    ），竟據該三名年輕人告以係其友人乙○○委請澆水照顧而予以收受後，將該四
    株海芙蓉盆裁寄藏在園內。嗣於九十年四月十三日十一時三十分許，經丙○○會
    同警方在上址查獲，並扣得該四株海芙蓉盆裁。因認甲○○涉有刑法第三百四十
    九條第二項之收受或寄藏贓物罪嫌。
二、本件公訴人認被告甲○○涉有右揭犯嫌，係以被告之自白、告訴人之指述及該四
    株海芙蓉價值高昂，竟載運至偏遠之處交由被告照料，被告依常理應可懷疑係贓
    物等為主要論據。訊據被告堅決否認有何收受或寄藏贓物之犯行，辯稱：該等盆
    栽是三個年輕人開車載來，說是乙○○委託伊照顧，伊不知該等盆栽係贓物等語
    。
三、按犯罪事實應依證據認定之，無證據不得推定其犯罪事實。又不能證明被告犯罪
    者，應諭知無罪之判決，刑事訴訟法第一百五十四條及第三百零一條第一項分別
    定有明文。又按認定不利於被告之事實，須依積極證據，如積極證據不足為不利
    於被告事實之認定時，即應為有利於被告之認定，更不必有何有利之證據，即便
    被告之辯解不能成立時亦然。最高法院對此分別著有三十年上字第八一六號、三
    十年上字第一八三一號、六十一年台上字第三○九九號等判例可資參照。
四、經查：
    (一)公訴意旨固依被告自白及告訴人之指述認定查獲之海芙蓉四盆係被告收受寄藏
      之贓物。惟告訴人丙○○並未指述上開贓物係被告所竊，或指述被告知曉該批
      物品係贓物而故意予以收受（警訊卷第四頁、第五頁參照）。證人乙○○亦堅
      決否認曾委託他人運送上開贓物至被告所在之工寮，且經公訴人將乙○○涉嫌
      竊盜部分簽移台灣高雄地方法院檢察署偵辦後，亦經該署檢察官對乙○○為不
      起訴處分（卷附台灣高雄地方法院檢察署九十一年度偵字第二六七九二號不起
      訴處分書參照，本院卷第五十七之一頁）。即被告本人亦自承其自白之部分內
      容係屬虛構：
      1.被告於警訊時先稱：「在八十九年六月間，有一次我到乙○○居住的高雄縣
        大寮鄉翁園村住宅盆栽場要向乙○○領工資，發現這些被警方查扣的海芙蓉
        擺在他園內，我發現樹很漂亮，直向乙○○誇讚，我領完工資回到家隔二天
        第二天下午在工寮（00－0000000）接到乙○○本人打電話給我說
        ：『明天有三名年青人會送樹木來，叫我先收下』。於隔日晨五至六時真的
        有三名年青人載了四株海芙蓉（未裝盆）到我工寮，三年青年告訴我說，我
        老板（即乙○○）隔日會來種樹裝盆就走了。隔日中午乙○○同行乙名我不
        認識的朋友到我工寮，叫我拿出其先前置放的盆子，乙○○自己將四株海芙
        蓉裝植花盆內，並叫我代其澆水照料，言明每月付我管理照費用新台幣三千
        元。」云云（警訊卷第二頁背面筆錄參照）。
      2.然至檢察官偵查中又改稱：「．．當初是潘煌引叫我這樣講的，盆栽送來前
        ，乙○○根本就沒有打電話給我。」等語（偵查卷第六十九頁筆錄參照），
        而否定其前述自白之真實性。
      3.及於本院審理時復供稱：「（在三個年輕人載花盆到我的工寮之前）我從來
        沒有看過那些盆栽，我常常到乙○○家但是沒看過那些花盆，．．．（我收
        下盆栽後）好像二個多月以後他才來看，．．但他沒有承認那些盆栽是他的
        。」（本院卷第五十五頁筆錄參照），而與警訊中自白之內容矛盾。且被告
        工寮內所裝設電話（00－0000000）早於八十九年四月十日拆機一
        情，已經本院向中華電信股份有限公司屏東營運處查證屬實，此有該公司屏
        東營運處屏服一（91）字第○一三三號查詢電話資料函復單在卷可憑（本院
        卷第四十五頁），故乙○○根本不可能於八十九年六月間撥打上開門號之電
        話至被告工寮，告知被告將託人載送花盆託其照顧。由是足徵被告於警訊時
        所自白之內容乃屬虛構。
    (二)被告於本院審理中雖仍供稱：前開四盆海芙蓉係三名年輕人自稱受乙○○之託
      駕車載運而來云云，並聲請本院訊問證人林埤、林淑君、蘇田富以證明其所言
      不虛。然其已於本院審理中供承：「（三個年輕人搬海芙蓉給我的時候）沒有
      人看到。」（本院卷第二十六頁筆錄參照），亦自承不知載送盆栽之貨車車號
      及不認識該三名年輕人（本院卷第十一頁筆錄參照）。而證人林埤、林淑君及
      蘇田富於本院作證時，亦均表示不知該等海芙蓉之來源或目睹何人載運前來（
      本院卷第三十二頁至第三十四頁筆錄參照），故被告所辯無從查考，顯無所據
      。
    (三)綜上所論，本案被告之供詞既屬無稽，則公訴人將其供詞作為認定被告涉犯收
      受或寄藏贓物之證據即有未妥。公訴人所舉之證據既不足以證明被告有收受或
      寄藏贓物之犯行，本院又查無其他積極之證據，足認被告確有公訴人所指之犯
      行，不能證明被告涉犯收受或寄藏贓物罪，揆諸前開法律規定及判例意旨，依
      法應諭知無罪之判決。
五、公訴人起訴被告涉犯收受或寄藏贓物罪嫌部分，雖不能成立，已如前述。然其持
    有來路不明之贓物，復不能交待其來源，仍涉有竊取該等物品之罪嫌。爰請檢察
    官就此部分另行偵辦。
據上論斷，應依刑事訴訟法第三百零一條第一項，判決如主文。
中      華      民      國      九十二      年  七    月    二十三    日
                                      臺灣屏東地方法院刑事第五庭
                                          法  官  王以齊
右正本證明與原本無異。
如不服本判決，應於判決送達後十日內，向本院提出上訴狀。
                                          書記官   盧姝伶
中      華      民      國      九十二   年      七    月    二十二    日


司法院資訊處製作；財團法人民間司法改革基金會備份。
